【裁判字號】    97,簡上,990
【裁判日期】    980226
【裁判案由】    詐欺
【裁判全文】
臺灣桃園地方法院刑事判決             97年度簡上字第990號
上  訴  人  臺灣桃園地方法院檢察署檢察官
被      告  丙○○
上列上訴人因被告詐欺案件，不服本院民國97年11月20日97年度
壢簡字第3006號第一審簡易判決（聲請簡易判決處刑書案號：97
年度偵緝字第1437號），提起上訴，並經檢察官移送併辦（97年
度偵緝字第1735號）本院管轄之第二審地方法院合議庭判決如下
：
    主  文
原判決撤銷。
丙○○幫助意圖為自己不法之所有，以詐術使人將本人之物交付
，處有期徒刑肆月，如易科罰金，以新臺幣壹仟元折算壹日。
    事  實
一、丙○○可預見將金融機構帳戶提供予姓名年籍不詳之人使用
    ，可能幫助不詳之犯罪集團從事財產犯罪行為，作為取得財
    物或財產上之利益之管道，竟基於縱使該人將其帳戶用以從
    事詐欺取財之財產犯罪行為，亦不違反其本意之幫助犯意，
    於民國97年3 月26日，至臺灣土地銀行石門分行開立該分行
    帳號為00000000000 號之帳戶，又於同日至渣打銀行龍潭分
    行為其早於88年10月11日即已在該分行開戶之帳號為00000-
    000000000 號且已列為靜止戶之帳戶辦理印鑑更換並辦理帳
    戶重行使用。其隨即於97年3 月26日辦理上開二帳戶相關事
    宜後至同年3 月29日間某日，在臺灣地區不詳處所，將其上
    開二帳戶之提款卡及提款卡密碼等物品，以不詳代價，交付
    予某姓名年籍不詳之人使用，藉以幫助該人所屬之犯罪集團
    成員從事財產犯罪之犯行。嗣：該犯罪集團成員意圖為自
    己不法之所有，基於詐欺取財之犯意，於97年3 月29日，撥
    打甲○○之電話，詐稱甲○○前因網路購物手續有誤造成分
    期付款，要求甲○○至提款機操作以取消分期付款，致甲○○陷於錯誤，依該集團成員之指示，於同日至自動櫃員機操
    作，致接續匯款新臺幣（下同）3 萬元、2 萬8 千元、3 萬
    元、1 萬2 千元至丙○○之上開土地銀行帳戶，並旋遭上開
    犯罪集團成員提領。該犯罪集團成員意圖為自己不法之所
    有，基於詐欺取財之犯意，於97年3 月29日，撥打乙○○、
    丁○○之電話，並佯稱：渠等所購物品之分期付款之扣款發
    生錯誤，需至自動櫃員機前更正云云，致乙○○、丁○○陷
    於錯誤，即於該日依該集團成員之指示至自動櫃員機操作，
    致乙○○匯款10萬元至丙○○之上開渣打銀行帳戶，丁○○
    則接續匯款54000 元、10000 元、30000 元、30000 元至丙○○之上開渣打銀行帳戶。甲○○、乙○○、丁○○所匯入
    之上開款項旋遭上開犯罪集團成員提領一空，嗣經渠等察覺
    有異，報警處理，始悉上情。
二、案經宜蘭縣政府警察局宜蘭分局報告臺灣桃園地檢署檢察官
    偵查後聲請以簡易判決處刑，並經檢察官移送併辦。
    理  由
一、被告丙○○雖未於本院審理時到庭答辯，然訊據其於偵訊時
    固供承上開二帳戶確係由其所申請開立，惟矢口否認有何將
    上開帳戶之提款卡及密碼交付他人，而幫助他人為詐欺犯行
    之行為，辯稱：土地銀行帳戶之提款卡於伊換發晶片卡後第
    3 天即遺失，渣打銀行帳戶之提款卡亦與土地銀行帳戶之提
    款卡一起遺失，伊於發現遺失後有向土地銀行及渣打銀行辦
    理掛失，伊之密碼都有寫在卡片上云云。惟查：(1)、被害人
    甲○○、乙○○、丁○○之被害過程業據渠等於警詢時指述
    綦詳（渠等之警詢證詞依刑事訴訟法第159 條之5 第2 項之
    規定，具有證據能力），復有渠等被害人所提出之提款機交
    易明細表、被告上開二帳戶開戶基本資料及交易明細查詢單
    等件在卷可稽，且依被告上開二帳戶之交易明細表所示，上
    開被害人匯入款項後，隨即遭人領走，足認被告上開二帳戶
    確實供犯罪集團成員作為向被害人甲○○詐欺取財後，取得
    贓款所用之工具。(2)、被告雖以前詞置辯，然經檢察官向土
    地銀行函查結果，被告之土地銀行帳戶並無變更資料及掛失
    提款卡紀錄，有土地銀行97年10月16日石存字第0970000650
    號函附卷足憑，被告前揭所辯已與事實不符。又銀行帳戶之
    提款卡為一般人民私人重要金融物品，倘上開提款卡確如被
    告所述係遺失，為避免日後無法提領現金或存款使用，及防
    止不肖集團利用銀行帳戶，向他人詐騙錢財等情，被告理應
    於得知遺失之際，隨即向銀行申請掛失為是，惟被告卻捨此
    不為，更與一般人處理提款卡遺失之情形有異。(3)、依卷附
    渣打銀行龍潭分行97年4 月14日渣打商銀龍潭字第09700087
    號函顯示，被告早於88年10月11日即已在該分行開立帳號為
    00000-000000000 號之帳戶，突於97年3 月26日為該帳戶辦
    理印鑑更換並辦理帳戶重行使用，該帳戶隨即自97年3 月28
    日及其後之97年3 月29日，均有不明資金流入後，隨即遭提
    領一空之情形，尤可見被告係於辦理帳戶重行使用後，即將
    帳戶不法處分予詐欺集團使用，而被告該97年3 月26日將渣
    打銀行之靜止帳戶辦理帳戶重行使用之同日又新開立土地銀
    行上開帳戶，亦與常人處理帳戶之情形相違，同可證明被告
    不法處分帳戶之犯行。是被告上開所辯帳戶遺失云云，毫無
    可採。(4)、依上開所述，被告顯然將上開三金融機構之帳戶
    均不法處分予詐騙集團使用。再依金融機構接受客戶申請一
    般存款帳戶之現況，絕大多數不須任何條件，亦無須任何費
    用（或僅須區區數百至一千元之開戶費），即任何人均可辦
    理金融帳戶存摺使用，如無特殊理由，實無借用他人存摺使
    用之必要；而金融存摺事關存個人財產權益之保障，倘有不
    明之金錢來源，甚而悠關個人之法律上之責任，其專有性甚
    高，除非本人、與本人具有信賴關係或其他特殊原因，難認
    有何流通使用之可能，一般人均有妥為保管防阻他人任意使
    用之認識；縱使特殊情況偶有交付他人使用之需，亦必然深
    入瞭解用途及合理性後，再行提供以使用，方符常情；且該
    等專有物品如落入不明人士手中，而未加以闡明正常用途，
    極易被利用為與財產有關之犯罪工具，此為吾人依一般生活
    認知所易於體察之常識。查被告為成年人且已早逾而立之年
    ，又其開立多家銀行帳戶，可見並非無社會經驗及相當智識
    之人，就提供帳戶與不認識之人使用，將為他人作為詐欺犯
    罪之工具，而有幫助他人犯罪之可能，自難諉為不知，亦非
    全然無可預見。是被告可預見金融帳戶存摺提供詐騙集團使
    用，將幫助詐騙集團實施詐欺犯罪，但因貪圖區區之出賣帳
    戶之利益，仍將上開帳戶售予詐騙集團使用，被告顯有縱有
    人以其金融帳戶實施詐欺犯罪亦不違背其本意之幫助故意自
    明。是以，本案事證至明，應依法論科。
二、核被告所為，係犯刑法第30條第1 項前段、第339 條第1 項
    之幫助詐欺罪。被告以一個提供帳戶之不法處分行為，而一
    次提供上開二帳戶供詐欺集團使用，核屬想像競合犯，應依
    刑法第55條規定，從一重處斷；聲請人雖僅就被告不法處分
    土地銀行帳戶之行為向本院聲請簡易判決處刑，然其餘部分
    既與該部分具有想像競合裁判上一罪之關係，為起訴效力所
    及，自在本院得一併審究之範圍內。被告為詐欺之從犯，應
    依刑法第30條第2 項之規定減輕其刑。原審就被告不法處分
    土地銀行帳戶之行為亦認係犯上開幫助詐欺罪，並依法減輕
    其刑，其認事用法本無不當，然既未及審究檢察官聲請併辦
    之被告不法處分渣打銀行帳戶之行為，而上訴人亦以同一理
    由提起本件上訴，則上訴既屬有理由且原審判決仍有所違誤
    ，自應由本院將之撤銷改判。爰審酌被告提供上開帳戶供詐
    騙集團使用，助長訛詐風氣，且使執法人員難以追查該詐騙
    集團之真實身分，惡性非輕，且其犯後飾詞卸責之態度及被
    害人為詐欺集團訛詐之金額匪少而被告則完全未思加以賠償
    等一切情狀，量處如主文所示之刑，並諭知易科罰金之折算
    標準。
三、被告經合法傳喚，無正當理由未到庭，有傳票送達回證2 紙
    、法務部戶役政連結作業系統、台灣高等法院在監在押全國
    紀錄表各1 紙附卷可稽，爰不待其陳述，逕行判決。
據上論斷，應依刑事訴訟法第455 條之1 第1 項、第3 項、第36
9 條第1 項前段、第364 條、第371 條、第299 條第1 項前段，
刑法第30條第1 項前段、第二項、第339 條第1 項、第55條、第
41 條 第1 項前段，刑法施行法第1 條之第1 項、第2 項前段，
判決如主文。
本案經檢察官徐文豪到庭執行職務。
中    華    民    國    98    年    2     月    26    日
                  刑事第 三 庭審判長法  官  謝順輝
                                    法  官  柯姿佐
                                    法  官  曾雨明
上正本證明與原本無異。
本件不得上訴。
                                    書記官  許婉茹
中    華    民    國    98    年    2     月    26    日
附錄論罪科刑法條：
中華民國刑法第30條
（幫助犯及其處罰）
幫助他人實行犯罪行為者，為幫助犯。雖他人不知幫助之情者，
亦同。
幫助犯之處罰，得按正犯之刑減輕之。
中華民國刑法第339條
（普通詐欺罪）
意圖為自己或第三人不法之所有，以詐術使人將本人或第三人之
物交付者，處5 年以下有期徒刑、拘役或科或併科1 千元以下罰
金。
以前項方法得財產上不法之利益或使第三人得之者，亦同。
前二項之未遂犯罰之。


司法院資訊處製作；財團法人民間司法改革基金會備份。
